【裁判字號】    91,易,883
【裁判日期】    920512
【裁判案由】    毀棄損壞
【裁判全文】
臺灣士林地方法院刑事判決                          九十一年度易字第八八三號
    聲  請  人  臺灣士林地方法院檢察署檢察官
    被      告  乙○○
    選任辯護人  陳佳瑤律師
                吳佳育律師
右列被告因毀損案件，經檢察官聲請簡易判決處刑（九十年度偵字第一二二九七號）
，本院士林簡易庭認不宜以簡易判決處刑（九十一年度士簡字第五九○號），簽移本
院，及檢察官函請併案審理（九十一年度偵字第一一○七九號），本院依通常程序判
決如左：
    主  文
乙○○損壞他人之門鎖，足以生損害於他人，累犯，處有期徒刑月，如易科罰金以
佰元折算壹日。
    事  實
一乙○○前因違反補習教育法案件，經本院以八十五年度易字第三二九九號判決判處
  有期徒刑五月確定，並於民國八十六年三月十一日易科罰金執行完畢。
二乙○○為址設淡水鎮○○街一九八號一樓「雙喜房屋公司」負責人，該公司因受甲○○委託，而於九十年八月十二日參加本院八十九年度執字第五○八四號債權人美
  商花旗銀行股份有限公司聲請拍賣債務人丙○○所有門牌號碼台北縣淡水鎮○○路
  七三巷六之四號五樓建物及坐落土地之競標，以新臺幣（下同）二百四十八萬六千
  元得標，並於九十年九月四日取得不動產權利移轉證書。甲○○取得前述房地所有
  權後，仍委託乙○○代其向原屋主協調交屋事宜，乙○○多次與仍住在台北縣淡水
  鎮○○路七三巷六之四號五樓及六樓之丙○○及丙○○之前夫吳衍琛協調，惟吳衍
  琛、丙○○均拖延不交屋，乙○○遂於九十年十二月十一日偕鎖匠至上址，欲更換
  上址五樓之大門門鎖，適吳衍琛走出上址五樓大門見狀，迅關閉大門，並坐在上址
  五、六樓之樓梯間，乙○○遂請鎖匠先離去，於鎖匠離去後，乙○○與吳衍琛即為
  何時交屋之事發生爭吵、推擠，吳衍琛稱要報警後離去，乙○○思及請求丙○○、
  吳衍琛交屋，其等均不置理，憤而持其於九十年十二月十一日早上九時許在淡水鎮
  ○○街附近某文具行所買之三秒膠，注入台北縣淡水鎮○○路七三巷六之四號五樓
  大門門鎖孔，並基於毀損之犯意，於下午三時五十分，將三秒膠注入填滿上址六樓
  大門之鎖孔，使鑰匙無法插入開啟該門鎖，足以生損害於丙○○。嗣吳衍琛返家因
  門鎖遭封死，無法開啟入內，吳衍琛遂自該址六樓頂躍入六樓住處，然於躍入時失
  足跌倒，致重傷不治而死亡（乙○○所涉殺人罪嫌，業據檢察官為不起訴處分，經
  再議，為台灣高等法院檢察署檢察長發回，檢察官再為不起訴處分，再經提起再議
  ，現仍在台灣高等法院檢察署調查中），經丙○○、吳衍琛之子吳英豪返家始發現
  門鎖遭封死而報警查獲乙○○。
三案經被害人丙○○訴由台北縣政府警察局淡水分局報告台灣士林地方法院檢察署檢
  察官偵查起訴。
    理  由
一右揭犯罪事實，業據被告乙○○於警訊、偵查及本院調查、審理時自白不諱，核與
  告訴人丙○○之指訴及證人吳英豪之證述相符，堪認被告確有持三秒膠注入填滿上
  址六樓大門鎖孔，使鑰匙無法插入，損壞該大門門鎖之犯行無訛。雖辯護人為被告
  之利益辯稱：(一)上址六樓為違章建築，該違章建築為楊賜鳳所蓋，依民法第七百五
  十八條規定，不動產需經登記方取得所有權，違章建築無法登記，告訴人丙○○自
  非所有權人，其並非毀損罪之被害人，並無告訴權。(二)另六樓之違章建築雖不在鈞
  院前開拍賣抵押物案件拍賣公告所載拍賣之範圍，然六樓係使用拍賣公告所載拍賣
  上址五樓之水電，六樓自無法與五樓分離，應屬五樓之附屬物，當已連同五樓拍定
  予甲○○，告訴人已無所有權云云，惟查：(一)按刑法毀損罪，所保護者乃財物之用
  益價值及交換價值，其乃保護財物之用益權及處分權，是凡對於財物享有用益、處
  分權者，均得為毀損罪之直接被害人。次按違章建築物雖為地政機關所不許登記，
  但非不得讓與違章建築之事實上處分權為交易之標的（最高法院四十八年台上字第
  一八一二號判例、最高法院六十七年度第二次民事庭庭長會議決定(一)參照）。次查
  告訴人居住於上址六樓等情，業據告訴人陳明，堪認告訴人就上址六樓之建築物享
  有用益權，依上開說明告訴人享有用益權之該址大門門鎖既遭被告毀損，告訴人之
  法益自遭侵害，告訴人為本件毀損罪之被害人自屬無疑，辯護人辯稱告訴人非被害
  人，無告訴權，自屬違誤。(二)按非主物之成分，常助主物之效用，而同屬於一人者
  ，為從物，民法第六十八條第一項前段定有明文。查門牌號碼台北縣淡水鎮○○路
  七三巷六之四號五樓建物，其上有增建，但有獨立之出入門戶，再該次強制執行事
  件拍賣公告上所載之拍賣標的物僅為台北縣淡水鎮○○路七三巷六之四號五樓建物
  ，未及於六樓等情，業據本院調取前開執行卷，核閱無誤，並有該強制執行事件書
  記官於上午十時至該址查封時所載之查封筆錄、拍賣公告附卷可證，上址五、六樓
  間，既有獨立之出入口，屬各自獨立之建築物，各有所有權，且二者間不符民法第
  六十八條第一項前段規定之從物定義，辯護人辯稱：因六樓用五樓之水電，故六樓
  應同五樓一併拍買予甲○○，顯屬違誤。另被告為「雙喜房屋公司」之負責人，對
  不動產相關事項及法院拍賣不動產相關事項，自知之甚明，被告觀本院拍賣公告即
  知本件拍賣範圍僅有五樓，未及六樓，是被告亦無誤認六樓連同五樓一起拍賣之可
  能。另辯護人聲請傳訊證人楊賜鳳，證明六樓之違章建築為楊賜鳳所蓋，本院認六
  樓為何人所蓋，與本件之認定無涉，無傳訊該證人之必要。綜上所述，辯護人之辯
  護均不足採，而被告之自白又核與事實相符，應堪採信，被告犯行堪可認定，應依
  法論科。
二核被告所為，係犯刑法第三百五十四條之損壞器物罪。被告曾有如犯罪事實欄所述
  之犯罪科刑執行情形，有台灣高等法院檢察署刑案紀錄簡覆表一份在卷可參。其受
  有期徒刑之執行完畢後，五年內再犯本件有期徒刑以上之罪，為累犯，應依刑法第
  四十七條規定加重其刑。檢察官函請併案審理之九十一年度偵字第一一○七九號案
  件中毀損六樓大門門鎖部分與本件為同一事實，本院自得併予審理，附此敘明。爰
  審酌被告因吳衍琛、丙○○遲遲不交屋，憤而為前述犯行之動機、目的、手段、造
  成之損害，及其犯罪後之態度等一切情狀，量處如主文所示之刑，並諭知易科罰金
  之折算標準。
三扣案之鎖頭非被告所有，自無從諭知沒收。
四公訴意旨另認：被告前開注入三秒膠於台北縣淡水鎮○○路七三巷六之四號五樓大
  門門鎖孔之舉，亦犯刑法毀損罪之犯嫌等語，然按刑法第三百五十四條之損壞器物
  罪係以毀損「他人」之物始足當之，如係毀損自己之物，或得所有人同意而毀損，
  均與本罪之構成要件不符，難以本罪相繩。再按拍賣之不動產，買受人自領得執行
  法院所發給權利移轉證書之日起，取得該不動產之所有權，強制執行法第九十八條
  第一項定有明文。查告訴人於本件案發時，仍住於上址五樓，屬有用益權人，其提
  起本件告訴，尚非無告訴權人，先予陳明，再查台北縣淡水鎮○○路七三巷六之四
  號五樓建物及坐落土地，由甲○○委託「雙喜房屋公司」人員於九十年八月十二日
  代理參加競標，而以二百四十八萬六千元得標，甲○○並於九十年九月四日收受本
  院寄發之上開房地不動產權利移轉證書等情，業據證人甲○○於本院述明，並經本
  院核閱上開強制執行卷無誤，且有拍賣不動產筆錄、不動產權利移轉證書、不動產
  權利移轉證書送達證書等在卷可參，堪認上址五樓，於九十年九月四日即由甲○○
  取得所有權。再查甲○○取得所有權後，將交屋、與屋主協商等一切情事均全權委
  託被告處理等情，業據證人甲○○於本院陳明，足見證人甲○○將所有該屋之事宜
  全權委託被告處理，屬概括授權。而甲○○既為上址五樓房屋之所有權人，該址大
  門上之門鎖，乃屬該址五樓建物之從物，甲○○自亦取得所有權。被告既經取得上
  址五樓建物及大門門鎖所有權之甲○○全權授權處理上開建物，其於甲○○五樓大
  門門鎖上膠，尚非屬毀損他人之物，核與毀損罪之要件不符，揆諸前開說明，難以
  該罪相繩。原應為無罪之諭知，然因檢察官認與已起訴且經本院論罪科刑部分為事
  實上一罪關係，爰不另為無罪之諭知。
據上論斷，應依刑事訴訟法第四百五十二條、第二百九十九條第一項前段，刑法第三
百五十四條、第四十七條、第四十一條第一項、罰金罰鍰提高標準條例第一條前段、
第二條，判決如主文。
本案經檢察官林聰良到庭執行職務
中      華      民      國     九十二     年      五     月     十二    日
                                      臺灣士林地方法院刑事第一庭
                                          法  官  江  翠  萍
右正本證明與原本無異。
如不服本判決，應於判決送達後十日內，向本院提出上訴狀。
                                          書記官  范  淑  芬
中      華      民      國     九十二     年      五     月     十四    日
附錄本案論罪科刑法條全文
中華民國刑法第三百五十四條：
  毀棄、損壞前二條以外之他人之物或致令不堪用，足以生損害於公眾或他人者，處
  二年以下有期徒刑、拘役或五百元以下罰金。


司法院資訊處製作；財團法人民間司法改革基金會備份。
